臺灣嘉義地方法院刑事判決　　　　　　　　　　　　九十三年度交簡上字第七四號
　　上　訴　人　臺灣嘉義地方法院檢察署檢察官
　　被　　　告　乙○○
右上訴人因公共危險等案件，不服本院民國九十三年十月二十一日九十三年度嘉交簡
字第四五七號第一審刑事簡易判決（聲請簡易判決處刑案號：臺灣嘉義地方法院檢察
署九十三年度調偵字第二○二號），提起上訴，本院管轄第二審之合議庭判決如下：
    主  文
上訴駁回。
    事  實
一、乙○○於民國九十三年五月二十七日凌晨零時許，在嘉義市後火車站某輪胎行與
    朋友飲用二或三杯高粱酒後，明知其已因飲酒而精神狀況不佳反應較慢，導致無
    法為安全之駕駛，竟仍駕駛車牌號碼ＳＡ─一八七九號自用小客車，沿嘉義縣水
    上鄉省道台一線公路由北往南方向行駛，原應注意行車速度應依標誌或標線之規
    定（該路段速限為七十公里），且車輛行駛時應隨時注意車前狀況，隨時採取必
    要之安全措施，及汽車駕駛人飲用酒類後，吐氣所含酒精濃度超過每公升零點二
    五毫克或血液中酒精濃度超過百分之零點零五以上者，不得駕車，而依當時天候
    晴、路面乾燥、無缺陷、無障礙物、又無不能注意之情事，具有預見之可能性及
    迴避之可能性，竟疏未注意，又因酒後無法安全操控駕駛車輛，竟貿然以每小時
    約七十二公里之速度行駛，嗣於當日凌晨一時六分許，行經嘉義縣水上鄉省道台
    一線南下車道二七三公里處時，因擬由內側車道超車，然因超車不當，不慎自後
    追撞同向行駛內側車道在前由丙○○所駕駛車牌號碼ＲＯ─三三七五號自用小客
    車，造成丙○○受有背挫傷等傷害、該車乘客甲○○則受有背挫傷、面、頸、頭
    皮挫傷、腦震盪等傷害。又乙○○於肇事後未被有偵查犯罪職權之機關或公務員
    發覺前，即主動向據報到場處理之嘉義縣警察局水上分局水上派出所警員丘應群
    坦承肇事，嗣並接受裁判（乙○○僅自首過失傷害部分，酒醉駕車部分未據自首
    ）。嗣警測試乙○○吐氣所含酒精成份為每公升零點八一毫克。
二、案經丙○○及甲○○訴由嘉義縣警察局水上分局報告臺灣嘉義地方法院檢察署檢
    察官偵查後聲請簡易判決處刑。
    理   由
一、訊據被告乙○○對於右揭犯罪事實迭於警詢及本院九十三年十二月三十一日審理
    時均坦承不諱，核與告訴人丙○○及甲○○於警詢時指訴之情節相符，並有酒精
    濃度測試紀錄表、嘉義縣警察局水上分局調查公共危險案查獲後測試、觀察職務
    報告、嘉義縣警察局舉發違反道路交通管理事件通知單、道路交通事故現場圖及
    調查報告表（一）（二）各乙紙，嘉義榮民醫院診斷證明書二紙及肇事現場照片
    八張在卷可稽。按車輛行駛時，駕駛人應注意車前狀況，隨時採取必要之安全措
    施，，行車速度，依速限標誌或標線之規定（該路段之速限為七十公里），且汽
    車駕駛人飲用酒類後吐氣所含酒精濃度超過每公升零點二五毫克或血液中酒精濃
    度超過百分之零點零五以上者，不得駕車。道路交通安全規則第九十四條第三項
    、第九十三條第一項、第一百十四第二款分別定有明文。是被告駕車自應注意上
    述道路交通安全規定，且依當時天候晴、路面乾燥、無缺陷、無障礙物、又無不
    能注意之情事，具有預見之可能性及迴避之可能性，被告竟疏未注意，因而從告
    訴人丙○○所駕駛車牌號碼ＲＯ─三三七五號自用小客車後方追撞肇事，致告訴
    人二人受有前述之傷害，被告應有過失甚明。繼本件車禍經送鑑定結果，亦同此
    認定，有台灣省嘉雲區車輛行車事故鑑定委員會九十三年八月二十七日嘉鑑字第
    九三一○○八號鑑定意見書附卷可參。其次，因被告之過失行為致在客觀上造成
    結果之侵害，而創設法所不允許之風險，復因該行為與結果間具有一般關聯性，
    且結果之發生又係屬於法規範保護之範圍，而該結果又非不能避免，足見，結果
    之發生（告訴人受有前述傷害）應係屬於該風險之實現，準此，被告之過失行為
    與告訴人所受傷害間，應難認無因果關係存在。是本件事證明確，被告酒醉駕車
    及過失傷害犯行，洵堪認定，應予依法論科。
二、核被告乙○○所為，係犯刑法第一百八十五條之三之服用酒類，不能安全駕駛動
    力交通工具而駕駛罪，及同法第二百八十四條第一項前段之普通過失傷害罪。又
    被告以一過失行為而造成告訴人丙○○及甲○○二人受有前揭傷害，為想像競合
    犯，應依刑法第五十五條想像競合犯之規定從一重處斷。再被告係汽車駕駛人，
    酒醉駕車，因而致人受傷，依法應負刑事責任，爰依道路交通管理處罰條例第八
    十六條第一項之規定，就普通過失傷害部分加重其刑。繼被告於肇事後未被有偵
    查犯罪職權之機關或公務員發覺前，即主動向據報到場處理之嘉義縣警察局水上
    分局水上派出所警員丘應群坦承肇事，嗣並接受裁判，此節業據嘉義縣警察局水
    上分局水上派出所警員丘應群於本院九十三年十二月三十一日審理時結稱在卷，
    並有道路交通事故肇事人自首情形紀錄表乙紙在卷可稽，惟因警員丘應群到場處
    理時，已聞覺被告身上有酒味之情形，且被告當時亦僅承認有過失傷害之犯行，
    亦據證人丘應群於本院九十三年十二月三十一日審理時結稱綦詳，故關於被告酒
    醉駕車部分，應難認合於自首之要件，爰依刑法第六十二條前段之規定，僅就普
    通過失傷害部分，減輕其刑，並依刑法第七十一條第一項之規定，就普通過失傷
    害部分，先加後減之。其次被告犯上開二罪間，犯意各別，行為互殊，罪名有異
    ，應予分論併罰（按刑法第一百八十五條之三服用酒類，不能安全駕駛動力交通
    工具而駕駛罪，係一有駕駛行為，罪即成立，至於過失傷害人部分則係嗣後另有
    責任原因（過失）始告成立，顯見，二罪犯意各別，罪名互殊，應分論併罰）。
三、原審檢察官循告訴人之請求提起上訴略以：被告迄未與告訴人二人達成和解，事
    發後被告亦置之不理，毫無悔悟之心，原審僅合併量處有期徒刑五月，似嫌輕縱
    ，執以上訴，固非無見。惟按刑之量定，係實體法上賦予法院得為自由裁量之事
    項，倘其未有逾越法律所規定之範圍，或濫用其權限，即不得任意指為違法（最
    高法院七十五年台上字第七○三三號判例參照）。質言之，法官為量刑之裁量時
    ，除不得逾越法定刑或法定要件外，尚應符合法規範之體系及目的，遵守一般有
    效之經驗及論理法則，亦即應兼顧裁量之外部及內部性，如非顯然有裁量逾越或
    裁量濫用之違法情事，自不得任意指摘為違法。經查，原審基於上開認定，審酌
    被告犯罪之動機、目的、所受之刺激、手段、品行、智識程度、所生危害及犯罪
    後坦承犯行，犯罪後態度尚謂為不佳等一切情狀，就普通過失傷害部分及酒醉駕
    車部分，分別量處有期徒刑三月，並合併定其應執行刑為有期徒刑五月，已將告
    訴人所受之傷害及被告犯後之態度列入考量之範圍，並依刑法第五十七條所定各
    款犯罪情狀之規定，在法定刑度內而為量刑，已兼顧裁量之外部及內部性，符合
    法規範之體系及目的，並未逾越法律所規定之範圍，更無濫用其權限或背離經驗
    或論理法則之情事。原審量刑應屬妥適，尚無失出。上訴人指摘原審量刑過輕，
    尚無足取。從而，本案上訴為無理由，應予駁回。
據上論斷，應依刑事訴訟法第四百五十五條之一第一項、第三項、第三百六十八條，
判決如主文。
本案經檢察官周靜妮到庭執行職務。
中      華      民      國    九十四    年      一      月     十四     日
                                    臺灣嘉義地方法院刑事第六庭
                                        審判長法  官  林信旭
                                              法  官  曾宏揚
                                              法  官  蘇姵文
右正本證明與原本無異。
本件不得上訴。
中      華      民      國    九十四    年      一      月     十四     日
                                              書記官  賴琪玲
